臺灣高等法院民事裁定
111年度再易字第46號
再審原告    陳世錦  
再審被告    陳世鎮  
上列當事人間確認受取權不存在再審之訴事件，再審原告對於中
華民國111年6月14日本院110年度再易字第112號確定判決提起再
審之訴，裁定如下： 
    主      文
再審之訴駁回。
再審訴訟費用由再審原告負擔。
    事實及理由
一、按提起民事再審之訴，應於30日之不變期間內為之。前項期
    間自判決確定時起算，判決於送達前確定者，自送達時起算
    ，民事訴訟法第500條第1、2項前段定有明文。查再審原告
    對於本院於民國111年6月14日所為111年度再易字第112號判
    決（下稱原確定判決）提起再審之訴，該項判決係於同年月
    24日送達再審原告，其訴訟標的金額未逾新臺幣（下同）15
    0萬元，依民事訴訟法第466條第1項規定，不得上訴第三審
    ，於判決宣示後即告確定，是再審原告於111年6月28日提起
    本件再審之訴（見本院卷第3頁），未逾上開規定之30日不
    變期間，合先敘明。
二、次按再審之訴，法院認無再審理由，判決駁回後，不得以同
    一事由，對於原確定判決或駁回再審之訴之確定判決，更行
    提起再審之訴，民事訴訟法第498條之1定有明文。查：
　㈠本件再審原告以原確定判決駁回其對本院110年度上易字第60
    3號確定判決（下稱第603號確定判決）所提再審之訴，有民
    事訴訟法第496條第1項第1款適用法規顯有錯誤之情形，對
    之提起再審之訴。意旨略以：再審被告以106年9月8日存證
    信函告知伊兩造成立法定租賃契約，並於同年12月29日提存
    補償金31萬1,562元(下稱系爭補償金），伊於109年8月26日
    如數受取，可認兩造依民法第153條第1項規定，意思表示一
    致成立租賃契約，且再審被告於第603號事件準備程序中亦
    自認兩造依土地法第34之1規定成立法定租賃契約之事實，
    依民事訴訟法第279條第1項規定，伊無庸舉證，均足認兩造
    間確有租賃關係存在，伊受領系爭補償金有法律上原因，再
    審被告依民法第179條規定請求伊返還並無理由，第603號確
    定判決竟認定兩造租約自始未成立，且法定租約成立與否乃
    法律問題，無自認規定之適用，改命伊如數給付並加計遲延
    利息，有消極不適用民法第153條第1項、民事訴訟法第279
    條第1項規定及錯誤適用民事訴訟法第450條之違誤。伊以此
    為由對第603號確定判決提起再審之訴，原確定判決竟未予
    糾正，駁回伊再審之訴，亦有適用前述法規顯有錯誤之情形
    ，為其論據。
  ㈡惟再審原告前以第603號確定判決有民事訴訟法第496條第1項
    第1款所定適用法規（即民事訴訟法第279條第1項、第450條
    及民法第153條第1項規定，下合稱系爭法規）顯有錯誤為由
    ，提起再審之訴，業經原確定判決以：民事訴訟法第279條
    第1項規定之自認，僅事實問題有其適用，法律問題無自認
    可言，且適用法律為法院之權責，不受當事人主張之法律見
    解所拘束。第603號確定判決依調查證據所得卷內資料，認
    再審被告原稱以106年9月8日存證信函，嗣改稱以土地共有
    人應有部分逾2/3出具之土地使用同意書，而依土地法第34
    條之1第1項規定成立之租地建屋法定租賃契約，乃為負擔行
    為（債權行為），無前揭土地法規定之適用，且再審被告此
    項主張非屬事實問題，無自認之可言。因租賃契約自始未成
    立，難認再審被告給付再審原告系爭補償款，係有法律上原
    因，故再審被告依民法第179條規定請求再審原告返還系爭
    補償款，並加計法定遲延利息為有理由，因而將原第一審判
    決駁回再審被告前開請求部分予以廢棄，改命再審原告如數
    給付。經核並無適用系爭法規顯有錯誤之再審事由，並據此
    判決駁回再審原告所提再審之訴，有第603號確定判決、原
    確定判決可稽（見本院卷第11頁至第19頁、第23至32頁）。
　㈢從而，再審原告以前述再審意旨提起本件再審之訴，核屬以
    同一事由對於駁回再審之訴之確定判決，更行提起再審之訴
    ，依上規定，自難認為合法，應予駁回。
三、據上論結，本件再審之訴為不合法，爰裁定如主文。
中　　華　　民　　國　　111 　年　　9 　　月　　12　　日
                  民事第七庭 
                      審判長法  官  林翠華
                            法  官  許炎灶
                            法  官  蔡惠琪
正本係照原本作成。
不得抗告。
中　　華　　民　　國　　111 　年　　9 　　月　　13　　日

  　　　　　　　　　　　　　書記官  蕭英傑